臺灣臺北地方法院民事判決
110年度勞訴字第181號
原      告  吳育晨  
訴訟代理人  黃昱中法扶律師
被      告  永孚實業有限公司

法定代理人  程文波  



上列當事人間請求給付資遣費等事件，本院於民國110年10月22
日言詞辯論終結，判決如下：
    主  文
被告應給付原告新臺幣355,312元，及自民國110年8月11日至清
償日止，按年息百分之5計算之利息。
被告應補提繳勞工退休金新臺幣43,629元至原告在勞動部勞工保
險局設立之勞工退休金個人專戶。
被告應開立非自願離職證明予原告。
原告其餘之訴駁回。
訴訟費用由被告負擔百分之63，餘由原告負擔。
本判決第1、2項得假執行，但被告分別以新臺幣355,312元、新
臺幣43,629元為原告預供擔保後，各得免為假執行。
原告其餘假執行之聲請駁回。
    事實及理由
壹、程序部分
一、按當事人法定代理人之代理權消滅者，訴訟程序在有法定代
    理人承受其訴訟以前當然停止；第170條所定之承受訴訟人
    ，於得為承受時，應即為承受訴訟；當事人不聲明承受訴訟
　　時，法院亦得依職權，以裁定命其續行訴訟，民事訴訟法第
    170條、第175條、第178條有明文規定。查本件被告永孚實
    業有限公司之法定代理人原為徐泳晴，嗣於訴訟進行中變更
    為甲○○，經本院於民國110年8月19日依職權裁定命甲○○承受
    訴訟（院卷第123頁），合先敘明。 　　
二、按不變更訴訟標的，而補充或更正事實上或法律上之陳述者
　　，非為訴之變更或追加，民事訴訟法第256條定有明文。查
　　本件原告起訴時訴之聲明原為：「㈠被告應給付原告新臺幣(
    下同）638,038元，及自110年1月18日起至清償日止，按年
    利率百分之5計算之利息。㈡被告應給付原告非自願離職證明
    及服務證明書」，嗣於110年9月3日、110年10月22日當庭更
    正聲明為：「㈠被告應給付原告500,500元，及自110年1月18
    日起至清償日止，按年利率百分之5計算之利息。㈡被告應繳
    納退休金差額137,538元至原告之勞工退休金個人專戶。㈢被
    告應給付原告非自願離職證明」（院卷第143、149
　　頁），依前揭說明，核屬更正之陳述，無涉訴之變更或追加
　　，附此敘明。　　
貳、實體部分：
一、原告起訴主張：
　㈠原告於90年5月9日受雇於佳駿實業有限公司(下稱佳駿公司)
    ，擔任外務人員，受其法定代理人甲○○指揮監督，因佳駿公
    司業務調整，甲○○要求原告於93年8月31日轉受僱於被告，
    於94年1月3日再轉受僱回至佳駿公司，於100年5月30日復轉
    受僱於被告。詎被告及甲○○於109年12月28日突通知原告將
    於110年1月7日終止兩造勞動契約。
　㈡原告認被告違法解雇遂申請調解，兩造就資遣費、特別休假
    工資及提撥勞工退休金等爭議因未能達成共識，致調解不成
    立，故原告得請求下列項目及金額:
　⒈資遣費396,500元　
　　被告與佳駿公司相互雇用原告，足認被告與佳駿公司雖為不
    同主體，惟實質負責人為甲○○，則被告與佳駿公司為實體同
    一性之關係企業，故原告於被告及佳駿公司之工作年資應併
    計，即自90年5月9日至110年1月7日，計19年又244日。又原
    告自90年5月9日起受僱於被告，於94年7月起適用勞工退休
    金條例之退休金制度，於110年1月7日遭被告終止勞動契約
    ，故原告依資遣費試算表得請求資遣費396,500元。
　⒉退休金差額137,538元　
　　兩造約定原告每月工資為39,000元，被告每月應為原告提繳
    退休金2,340元(計算式：39,000×6%)，惟被告自94年7月至 
    103年5月、103年6月至勞動契約終止時，每月僅提撥1,440
    元、1,818元，故原告得請求提繳退休金差額137,538元(計
    算式：[2,340-1,440]×107+[2,340-1,818]×79）。 
　⒊特別休假工資104,000元　
　　原告受僱於被告已逾19年，應享有至少25日特別休假，惟被
     告僅給予原告每年7日特別休假，原告得請求勞動契約終止
    前5年未依法給予特別休假日數計80日之工資104,000元(計 
    算式：39,000÷30×[14＋15＋16＋17＋18])。
　⒋發給非自願離職證明
　　兩造勞動契約既經終止，原告自得請求發給非自願離職證明
    。
  ㈢爰依勞動基準法（下稱勞基法）第17條、第38條第4項、第19
    條、勞工退休金條例第12條第1項、第31條第1項等規定，提
    起本件訴訟，並聲明:⒈被告應給付原告500,500元(計算式:3
    96,500＋104,000)，及自110年1月18日起至清償日止，按年
    利率百分之5計算之利息。⒉被告應繳納退休金差額137,538
    元至原告之勞工退休金個人專戶。⒊被告應給付原告非自願
    離職證明。⒋願供擔保請准宣告假執行。
二、被告則以：
　㈠佳駿公司及被告公司分於77年9月22日、88年3月8日設立，各
    由甲○○、徐泳晴擔任負責人，被告公司於109年因受疫情衝
    擊致營運困難，徐泳晴請求甲○○協助善後，並於110年8月13
    日變更登記被告公司負責人為甲○○。而原告於90年5月至93
    年8月及94年1月至100年5月兩度任職佳駿公司，至100年5月
    底自佳駿公司離職，並自100年5月30日起任職被告公司，直
    至被告口頭告知原告將於109年底停止營業並預告終止勞動
    契約，原告方於110年1月7日離職，又該月雖原告僅任職7日
    ，被告仍給付1月完整薪資。再者，以原告於10
　　3年6月1日至110年1月7日間任職被告公司，依原告年資計算
    得請求資遣費約為145,567元，兩造固於勞資爭議調解未達
    成協議，惟被告於110年2月9日已先行給付10萬元，又因原
    告屢屢拒絕提供匯款帳號供被告支付剩餘資遣費，被告業於
    110年7月14日至臺灣新北地方法院提存所辦理清償提存45,1
　　88元，故被告已給付資遣費145,188元予原告。　
　㈡被告公司於110年8月13日變更登記公司負責人為甲○○前，
　　係由徐泳晴擔任負責人，甲○○就徐泳晴對公司運作、人事管
    理及支付薪餉等資金運用根本無從影響，亦未參與經營被 
    告公司，被告公司及佳駿公司係各獨立自主決定其自身營運
　　及財務運用之不同法人，兩者不具有實體同一性，故原告於
　　2公司各自服務年資不應合併計算，故原告主張將年資併計
    並據以請求資遣费、特休未休工資及提撥退休金差額，均屬
    無由。況且，原告任職佳駿公司期間，係因工作能力欠佳，
    表現不如預期，不服從佳駿公司指揮監督，方於100年5月底
    自佳駿公司離職，另再前往被告公司任職，並非如原告所述
    係受甲○○要求受雇於被告公司。
　㈢爰聲明:⒈原告之訴及其假執行之聲請均駁回。⒉如受不利判決
    ，願供擔保請准宣告免為假執行。　　
三、得心證之理由：　　
  ㈠原告於佳駿公司及被告公司任職期間之工作年資應予併計：
　1.按勞工工作年資以服務同一事業者為限。但受同一雇主調動
    之工作年資，及依勞基法第20條規定應由新雇主繼續予以承
    認之年資，應予併計，勞基法第57條定有明文。又我國之工
    商事業以中小企業為主，無論以公司或獨資、合夥之商號型
    態存在，實質上多由事業主個人操控經營，且常為類如拼湊
    投標廠商家數之需要、分擔經營風險所需或其他各類之理由
    （如減輕稅賦），同時成立業務性質相同或相關之多數公司
    行號之情況下，實質共用員工，工作地點大致相同，猶常為
    轉渡企業之經營危機，捨棄原企業組織，另立新公司行號，
    仍援用多數原有員工，給與相同之工作條件，在相同工作廠
    址工作。類此由相同事業主同時或前後成立之公司行號，登
    記形式上雖屬不同之企業（法人），但經營之企業主既然相
    同，工作廠址多數相同，則自員工之立場以觀，甚難體認受
    僱之事業主有所不同；而自社會角度檢視，亦難認相同之事
    業主可切割其對員工之勞動契約義務。從而計算勞工之工作
    年資時，對上開「同一事業」之判斷，自不可拘泥於法律上
    人格是否相同而僅作形式認定，應自勞動關係之從屬情形及
    工作地點、薪資約定、工作型態等勞動條件作實質之判斷，
    以為保障勞工之基本勞動權。
  2.經查，佳駿公司於77年9月22日經核准設立，負責人為甲○○
    ，址設於臺北市○○區○○路000○0號1樓，所營事業為磁磚、建
    築材料、五金等之買賣經銷業務、各種油漆之買賣及粉刷工
    程、 室內裝潢設計工程承包業務、前項有關業務之經營及
    轉投資；被告公司於88年3月8日經核准設立，負責人原為徐
    泳晴，甲○○則為股東，於110年8月13日變更為甲○○，址設於
    臺北市○○區○○路000○0號1樓，所營事業為磁磚、貼面石材批
    發業、衛浴設備批發業、建材零售業，有2家公司經濟部商
    工登記公示資料查詢、被告公司110年8月13日變更登記表、
    股東同意書、章程在卷可參（院卷第21、23、115至120頁）
    ，並據被告法定代理人甲○○供述在卷（院卷第144頁、第150
    頁）。可見，佳駿公司及被告公司雖各自先後設立登記在案
    ，且部分同時存續，為不同之主體，惟其設址相同，且2家
    公司主要營業事項為磁磚、建材銷售，亦屬近似，況被告股
    東及現任負責人為甲○○，與佳駿公司相同，且甲○○亦代被告
    出席勞資爭議調解會議，有中華民國勞資關係服務協會110
    年1月18日勞資爭議調解可認（院卷第27至29頁），對照其
    於本院審理中供述，對原告受雇2家公司情形均知之甚詳，
    是原告稱其受甲○○指揮監督在2家公司中輾轉受僱之事實，
    可以認定，2家公司間關係實屬密切。復參原告勞工保險投
    保單位，於90年5月9日至93年8月31日為佳駿公司，於93年8
    月31日至94年1月3日為被告公司，於94年1月3日至100年5月
    30日回復為佳駿公司，於100年5月30日起又改為被告公司，
    且自90年5月9日至100年5月30日間在2家公司投保薪資均為2
    4,000元等節，有原告勞工保險被保險人投保資料表存卷可
    憑（院卷第25頁），是原告勞工保險投保情形在2家公司間
    相續並無中斷，足認，原告實際仍持續受僱2家公司，工作
    地點及薪資等勞動條件容未因此有重大變更，堪認佳駿公司
    及被告公司具實體同一性。
  3.從而，原告先後受僱於上開具實體同一性之2家公司，其年
    資應合併計算，即被告公司應概括承受原告於佳駿公司之年
    資。
  ㈡原告得請求資遣費251,312元：
  1.按非有歇業...者，雇主不得預告勞工終止契約，勞基法第1
    1條第1項第1款定有明文。次按勞工適用本條例之退休金制
    度者，適用本條例後之工作年資，於勞動契約依勞基法第11
    條、第13條但書、第14條及第20條或職業災害勞工保護法第
    23條、第24條規定終止時，其資遣費由雇主按其工作年資，
    每滿1年發給2分之1個月之平均工資，未滿1年者，以比例計
    給；最高以發給6個月平均工資為限，不適用勞基法第17條
    之規定，勞工退休金條例第12條第1項定有明文。
  2.再按雇主應置備勞工工資清冊，將發放工資、工資各項目計
    算方式明細、工資總額等事項記入。工資清冊應保存5年。
    雇主應置備勞工出勤紀錄，並保存5年。前項出勤紀錄，應
    逐日記載勞工出勤情形至分鐘為止，勞基法第23條第2項、
    第30條第5項、第6項前段分別定有明文。又勞動事件法施行
    前已繫屬尚未終結之勞動事件，依其進行程度，由繫屬之法
    院依勞動事件法所定程序終結之。勞工請求之事件，雇主就
    其依法令應備置之文書，有提出之義務。當事人無正當理由
    不從第一項之命者，法院得認依該證物應證之事實為真實，
    勞動事件法第51條第2項、第35條、第36條第5項亦分別定有
    明文。查，被告為原告之雇主，依上開規定，本應置備勞工
    之工資清冊及出勤紀錄，並保存5年，此為雇主法定應備文
    件，本院於110年9月3日當庭命被告提出上開文書，惟其因
    遷址無法提出，亦經勞政主管機關裁罰等節，亦經其供述在
    卷（院卷第145頁），是其無正當理由而未提出，揆諸前揭
    意旨，應認原告自105年9月至離職日前所主張應領工資、出
    勤情形為真實。
  3.查，被告及甲○○於109年間通知原告因疫情影響結束營業，
    並於110年1月7日終止兩造勞動契約，當日為原告離職日，
    為兩造所不爭執（院卷第27、29頁），堪認本件有勞基法第
    11條第1款之事由，又原告於被告及佳駿公司之工作年資應
    併計，即自90年5月9日至110年1月7日，計19年又244日，另
    最後6個月之平均工資應如其主張為39,000元，故原告依法
    得請求資遣費396,500元（院卷第31頁資遣費試算表參照）
    。
  4.惟按債權人受領遲延，或不能確知孰為債權人而難為給付者
    ，清償人得將其給付物，為債權人提存之，民法第326條已
    有規定。依被告提出110年7月14日提存書（院卷第137頁）
    ，被告於原告拒絕受領之情況下，將前揭積欠資遣費之一部
    分45,188元提存至新北地方法院提存所，於「對待給付之標
    的及其他受取提存物所附之要件」亦未加記載，原告得隨時
    辦理提存物之領取，則被告提存45,188元已生清償之效力，
    另被告己於110年2月9日先行給付10萬元資遣費乙情，亦為
    兩造所不爭執（院卷第130頁、第150頁），扣除此部分金額
    即145,188元後，原告得請求資遣費為251,312元（計算式：
    396,500－145,188）。
　㈢原告得請求被告補提繳43,629元至原告在勞工保險局設立之
    勞工退休金個人專戶：
  1.按雇主應為適用勞工退休金條例之勞工，按月提繳退休金，
    儲存於勞工保險局設立之勞工退休金個人專戶。雇主每月負
    擔之勞工退休金提繳率，不得低於勞工每月工資6％。雇主未
    依該條例之規定按月提繳或足額提繳勞工退休金，致勞工受
    有損害者，勞工得向雇主請求損害賠償，勞工退休金條例第
    6條第1項、第14條第1項、第31條第1項定有明文。復按依同
    條例第31條第1項規定，雇主未依該條例之規定按月提繳或
    足額提繳勞工退休金，致勞工受有損害者，勞工得向雇主請
    求損害賠償。前開勞工退休金個人專戶內之本金及累積收益
    屬勞工所有，僅於未符合同條例第24條第1項所定請領退休
    金規定之前，不得領取。是雇主未依該條例之規定，按月提
    繳或足額提繳勞工退休金者，將減損勞工退休金專戶之本金
    及累積收益，勞工之財產受有損害，自得依該條例第31條第
    1項規定請求損害賠償；於勞工尚不得請領退休金之情形，
    亦得請求雇主將未提繳或未足額提繳之金額繳納至其退休金
    專戶，以回復原狀。
  2.查，原告自105年9月至110年1月7日所主張應領工資、出勤
    情形為真實，已如上述，則原告每月工資為39,000元，依期
    間有效之勞工退休金月提繳分級表規定，月提繳工資級距為
    40,100元，則被告每月應為原告提繳2,406元(計算式：40,1
    00×6%)，惟被告自105年9月至110年1月僅按月提繳1,818元
    ，其後未再提繳等節，有原告勞工退休金個人專戶明細資料
    在卷可查(院卷第69至83頁)，尚積欠提繳原告勞工退休金差
    額為43,629元(計算式：[2,406-1,818]×61＋2,406×[3＋7/31]
    ＝35,868＋7,761.29，元以下四捨五入），原告請求補行提繳
    之金額於此範圍內，始有理由。
  3.至原告主張被告自94年7月至103年5月、103年6月至105年8
    月間，每月提撥金額亦有不足云云，惟被告認原告請求退休
    金提撥差額為無理由（院卷第133頁），並主張原告在職期
    間的每月工資應以30,300元計算（院卷第139頁），而雇主
    文書資料保存義務年限為5年，故被告未保留原告105年8月
    以前之工資或出勤記錄，並無違反勞基法所定義務，其未能
    提出記錄文書，非無正當理由，無從適用民事訴訟法第345
    條第1項，逕為原告有利之認定，原告既不能就逾5年部分之
    勞工退休金提撥尚有差額乙節，舉證以實其說，請求即不能
    認為有據。
  ㈣原告得請求特別休假未休之補償工資104,000元：
  1.按勞工在同一雇主或事業單位，繼續工作滿一定期間者，每
    年應依左列規定給予特別休假：一、1年以上3年未滿者7日
    。二、3年以上5年未滿者10日。三、5年以上10年未滿者14
    日。四、10年以上者，每1年加給1日，加至30日為止，105
    年12月21日修正前勞基法第38條定有明文。105年12月21日
    修正後規定則為勞工在同一雇主或事業單位，繼續工作滿一
    定期間者，應依下列規定給予特別休假：一、6個月以上1年
    未滿者，3日。二、1年以上2年未滿者，7日。三、2年以上3
    年未滿者，10日。四、3年以上5年未滿者，每年14日。五、
    5年以上10年未滿者，每年15日。六、10年以上者，每1年加
    給1日，加至30日為止，該修正規定並自106年1月1日施行。
  2.依前揭修正前、後之勞基法規定，原告均須繼續工作滿一定
    期間，始有特別休假，又原告在被告公司及佳駿公司之工作
    年資應併計，即其自90年5月9日至100年5月8日，已工作逾1
    0年，每年有15日休假。再原告自105年5月9日起應有21日休
    假，106年5月9日起有22日休假，107年5月9日起有23日特休
    假，108年5月9日起有24日休假，109年5月9日起有25日休假
    ，又依勞動事件法第38條規定，應認原告主張自105年9月至
    110年1月7日間出勤情形為真實，已如上述，則原告主張該5
    年僅各休7日乙節，堪認屬實，被告主張已休訖，如未休畢
    ，每天均加給1.5日工資云云（院卷第29頁），即不足採，
    是原告於各該5年扣除已休7日的休假，分別請求14、15、16
    、17、18天，共計80天特別休假未休（院卷第144、16頁）
    之工資補償計104,000元(計算式：39,000÷30×80），應屬有
    據。
　㈤按給付有確定期限者，債務人自期限屆滿時起，負遲延責任
    ；遲延之債務，以支付金錢為標的者，債權人得請求依法定
    利率計算之遲延利息；應付利息之債務，其利率未經約定，
    亦無法律可據者，週年利率為百分之5，民法第229條第1項
    、第233條第1項前段、第203條分別定有明文。又按資遣費
    應於勞動契約終止後30日內給付，勞工退休金條例第12條第
    2項亦有明定。另終止勞動契約時，雇主應即結清工資給付
    勞工，勞基法施行細則第9條亦有明文，原告就上開積欠之
    資遣費、特別休假未休之補償工資請求法定遲延利息，即為
    有理由。
　㈥原告得請求被告發給非自願離職證明：
　　末按勞動契約終止時，勞工如請求發給服務證明書，雇主或
    其代理人不得拒絕，為勞基法第19條所明定。次按本法所稱
    非自願離職，指被保險人因投保單位關廠、遷廠、休業、解
    散、破產宣告離職；或因勞基法第11條、第13條但書、第14
    條及第20條規定各款情事之一離職；第1項離職證明文件，
    指由投保單位或直轄市、縣（市）主管機關發給之證明，就
    業保險法第11條第3項、第25條第3項分別定有明文。查本件
    係因勞基法第11條第1款終止勞動契約，已如前述，已符合
    就業保險法所稱之「非自願離職」，原告自得請求被告發給
    非自願離職證明。
四、綜上所述，原告本於兩造間勞動契約，及依勞基法第38條第
    4項、第19條、勞工退休金條例第12條第1項、第31條第1項
    等規定，請求被告應給付資遣費251,312元、特別休假應休
    未休補償工資104,000元，合計355,312元，及自起訴狀繕本
    送達翌日起即110年8月11日（院卷第101頁送達證書參照）
    至清償日止，按年息百分之5計算之利息；暨請求被告應補
    提繳勞工退休金43,629元至原告在勞動部勞工保險局設立之
    勞工退休金個人專戶，另請求被告開立非自願離職證明，均
    為有理由，應予准許。逾此部分之請求，為無理由，應予駁
    回。
五、法院就勞工之給付請求，為雇主敗訴之判決，應依職權宣告
    假執行，前項請求，法院應同時宣告雇主得供擔保或將請求
    標的物提存而免假執行，勞動事件法第44條第1項、第2項定
    有明文。本件判決第1、2項為被告即雇主敗訴之判決部分，
    依據上開規定，宣告假執行及免為假執行。至於原告敗訴部
    分，其假執行之聲請已經失所依據，均應併予駁回。
六、本件事證已臻明確，兩造其餘攻擊防禦方法及所提之證據，
    均核與本案判決所認結果不生影響，爰無庸一一再加論述，
    附此敘明。
七、訴訟費用負擔之依據：民事訴訟法第79條。　　
中　　華　　民　　國　　110 　年　　11　　月　　12　　日
                    勞動法庭    法　官　林瑋桓
以上正本係照原本作成。
如對本判決上訴，須於判決送達後二十日內向本院提出上訴狀。
如委任律師提起上訴者，應一併繳納上訴審裁判費。
中　　華　　民　　國　　110 　年　　11　　月　　12　　日
                                書記官　江慧君